【裁判字號】    90,親,101
【裁判日期】    901019
【裁判案由】    否認子女
【裁判全文】
臺灣板橋地方法院民事判決  九十年度親字第一○一號
    原        告    乙○○
    被        告    丙○○
    兼法定代理人    甲○
右當事人間否認子女事件，本院判決如左：
    主      文
確認被告丙○○（男，民國○○○年○○月○○日生、國民身分證統一編號：Ｚ00
0000000號）非被告甲○自原告受胎所生之婚生子。
訴訟費用由被告負擔。
    事      實
甲、原告方面：
  一、聲明：求為判決如主文所示。
  二、陳述：原告與被告甲○於民國六十六年十一月十日結婚，育有子女蔡雅玲、蔡
      安琪、蔡月杏及蔡嘉平四人，原告與被告甲○婚後即在臺中市租屋居住，七十
      九年九月二十七日雙方細故爭吵後，被告甲○不告而別搬回娘家居住，長達十
      年期間音訊全無。原告直至八十九年十月間，經戶政機關人員告知，始知被告
      甲○於八十九年十月十一日向臺北縣三重市第二戶政事務所申請次男丙○○於
      八十一年十一月十六日出生之戶籍登記，原告聞訊後始知甲○在離家期間與訴
      外人馬來發通姦，二人於八十一年十一月十六日生下丙○○，經原告向臺灣板
      橋地方法院檢察署提出告訴，在偵查中甲○已承認丙○○確屬離家期間與住在
      臺東縣卑南鄉太平村之男子馬來發通姦所生，嗣因通姦追訴時效超過，而受不
      起訴處分，爰依民法第一千零六十三條第二項之規定，訴請判決如主文所示。
  三、證據：提出中國時報尋妻啟示、出生登記申請書、出生證明書、台灣板橋地方
      法院檢察署檢察官九十年度偵字第九五六號不起訴處分書各一份，戶籍謄本三
      件為證，並聲請訊問證人蔡安琪。
乙、被告方面：
  一、聲明：同意原告之聲明。
  二、陳述：被告丙○○確非與原告所生之子。
丙、本院依職權囑託法務部調查局鑑定兩造間之親子血緣關係。
    理      由
甲、程序方面：
    按關於認諾及訴訟上自認或不爭執事實之效力之規定，於否認子女之訴不適用之
    ，民事訴訟法第五百九十四條定有明文。本件被告對原告主張之事實自認，惟因
    否認子女事件事關公益、血緣，係屬法院應依職權調查之事項，揆諸前揭條文之
    規定，並不生訴訟法上自認或不爭執事實之效果，本院仍應依職權為調查，合先
    敘明。
乙、得心證之理由：
  一、本件原告主張其與被告甲○於六十六年十一月十日結婚，育有子女蔡雅玲、蔡
      安琪、蔡月杏及蔡嘉平四人。於七十九年九月二十七日因細故爭吵而離家出走
      ，直至八十九年十月間，始知被告甲○於八十九年十月十一日向臺北縣三重市
      第二戶政事務所申請次男丙○○於八十一年十一月十六日出生之戶籍登記，經
      原告向臺灣板橋地方法院檢察署提出告訴，在偵查中甲○承認丙○○確屬離家
      期間與住在臺東縣卑南鄉太平村之訴外人馬來發通姦所生，嗣因通姦追訴時效
      超過，而受不起訴處分之事實，業據其提出中國時報尋妻啟示、出生登記申請
      書、出生證明書、台灣板橋地方法院檢察署檢察官九十年度偵字第九五六號不
      起訴處分書各一份，戶籍謄本三件為證，且為被告甲○所是認，堪信為真實。
  二、又原告主張其自七十九年起即未與被告甲○同居，且其於八十九年十月間始知
      悉被告丙○○於八十一年十一月十六日出生，被告丙○○非被告甲○自原告受
      胎所生之事實，為被告甲○所不爭，復據證人即兩造之女蔡安琪於本院九十年
      七月三十一日言詞辯論時到庭證稱：「（你父母親有無住在一起？）印象中是
      在國小時後母親就離家出走，直到現在他們都沒有住在一起過。」等語，蔡安
      琪為六十八年出生，有戶籍謄本為證，推算原告與被告未同居之時間應屬相當
      。再佐以本院囑託法務部調查局鑑定被告丙○○是否為原告與被告甲○所生之
      子女，經該局以人類紅血球型ＡＢＯ式血型鑑定法及人類遺傳因子ＤＮＡ  Ｓ
      ＴＲ式型別鑑定法鑑定結果為：「依據遺傳法則：丙○○之ＤＮＡ  ＳＴＲ式
      Ｄ３Ｓ１３５８、ｖＷＡ、ＦＧＡ、Ｄ１３Ｓ３１７、Ｄ８Ｓ１１７９、Ｄ１
      ８Ｓ５１型別與乙○○之相對應型別均矛盾，因此認為乙○○不可能為丙○○
      之生父。」有該局九十年九月十日（九十）陸（四）字第九○○五一五六○號
      鑑定通知書一紙附卷可稽，是以原告此部分之主張，亦屬真實。
  三、按民法第一千零六十三條第一項推定之婚生子女，如夫妻之一方能證明妻非自
      夫受胎者，得於知悉子女出生之日起，一年內提起否認之訴，同條第二項定有
      明文。查被告丙○○之受胎期間，係在原告與被告甲○婚姻關係存續中，則依
      法自應推定被告丙○○為原告之婚生子，然被告甲○受胎懷有被告丙○○之時
      未與原告同居，且經親子血源鑑定結果被告丙○○與原告間不可能有血緣關係
      ，已如前述，準此，原告於知悉被告丙○○出生之日即八十九年十月間起，一
      年內提起本件訴訟，洵屬有據，應予准許。
  四、結論：本件原告之訴為有理由，依民事訴訟法第八十五條第一項前段、第七十
      八條，判決如主文。
中      華      民      國      九十      年      十      月    十九    日
                                  臺灣板橋地方法院家事法庭
~B法      官  張紫能
右正本證明與原本無異
如對本判決上訴，應於判決送達後二十日內向本院提出上訴狀。
中      華      民      國      九十      年       十     月    十九    日
~B法院書記官  黃美雲


司法院資訊處製作；財團法人民間司法改革基金會備份。
